【裁判字號】    92,訴,606
【裁判日期】    920729
【裁判案由】    懲治走私條例
【裁判全文】
臺灣高雄地方法院刑事判決                          九十二年度訴字第六六號
    公  訴  人  臺灣高雄地方法院檢察署檢察官
    被      告  乙○○
                甲○○
    共      同
    選任辯護人  蘇文奕
                陳郁芬
右列被告等因違反懲治走私條例案件，經檢察官提起公訴九十一年度偵字第二六三九
０號），本院判決如左：
    主  文
乙○○共同運送私運管制物品進口逾公告數額之走私物品，累犯，處有期徒刑拾月。
甲○○共同運送私運管制物品進口逾公告數額之走私物品，處有期徒刑捌月。
    事  實
一、乙○○前於民國八十五年間，因違反懲治走私條例等案件，經台灣高等法院高雄
    分院判決處有期徒刑十月，最高法院駁回上訴確定，又於八十六年間，同因違反
    懲治走私條例案件，經本院判決處有期徒刑一年六月確定，前開二案件自八十六
    年七月十五日起接續執行，於八十七年十月十七日假釋出獄，至八十八年九月二
    十八日假釋期滿，視為執行完畢。詎其仍不知悔改，與甲○○同受僱於高雄籍「
    新福春號」漁船船長鄭明星（已另案判決確定），鄭明星於八十九年七月十六日
    ，因接受綽號「阿祥」之不詳成年男子委託，同意以新台幣（以下同）十二萬五
    千元之報酬出海接運未稅洋煙，鄭明星乃與其僱用之船員乙○○、甲○○及鄭清
    山（經另案判決確定）基於犯意之聯絡，於隔日共同駕駛上述「新福春號」漁船
    自高雄縣興達港出海，到同年月二十四日二十一時許，在北緯二十二度五十一分
    、東經一百二十度十一分即澎湖縣西嶼鄉西南邊外海之我國領海內，自不詳之中
    國大陸船隻，共同搬運接駁完稅價格共計一百四十三萬八千零八十二元之大衛杜
    夫牌未稅洋煙二萬六千五百包、七星牌未稅洋煙五萬八千二百四十九包上船，並
    於翌日下午六時三十五分，載運該等未稅洋煙返回興達港，停靠於漁港安檢所檢
    查站碼頭，於同年月二十六日下午四時四十分許，在該漁船之左、右舷暗艙內為
    警查獲，並當場扣得上開未稅洋煙。
二、案經法務部調查局高雄市調查處移送台灣高雄地方法院檢察署檢察官偵查起訴。
    理  由
一、訊據被告乙○○及甲○○固不否認受僱於「新福春號」漁船船長鄭明星擔任船員
    ，並於右揭時間隨船長鄭明星共同駕駛「新福春號」出海捕魚，惟均矢口否認有
    共同運送本件未稅洋煙之犯行，辯以：我們是受僱於船長鄭明星，月薪一萬八千
    元，出海前並不知船長鄭明星要以該漁船運送未稅洋煙，船長交易時我們正好在
    睡覺，聽到吵雜的聲音才起來看，便見到有人搬運東西上船，但我們並沒有去幫
    忙搬運，只是在旁邊看而已云云。惟查：
  (一)被告二人於本院審理時雖辯以：船上在搬運物品時，我們正好在睡覺，所以並不
    知情云云（見本院九十二年七月十五日審判筆錄），然其等於本院調查時均曾辯
    稱：當時船長有叫我去搬，但我不要，於是就站在甲板看云云（見本院九十二年
    三月二十一日訊問筆錄）；然運送走私管制物品乃屬違法之事，且刑責非屬輕微
    ，此應係一般漁民普遍共知之事實，「新福春號」船長鄭明星既知其受託運送本
    件未稅洋煙係犯罪行為，當可預見其他船員若執意不願參與運送，出海後之接駁
    及運送均可能遭船員抗拒而難以順利完成，縱其以船長之身分，強制令該等未稅
  洋煙上船，亦可能於入港時即遭其他船員檢舉，風險甚大，況觀諸本件運送之未
    稅洋煙達三百三十八箱二十四條九包之多，即八萬四千七百四十九包，數量甚為
    龐大，且要將該等未稅洋煙均搬入「新福春號」之左、右舷暗艙內，顯頗費力費
    時，應非船長鄭明星一人之力可以輕易搬運完畢；故衡情船長鄭明星既於出海前
    即接受運送本件未稅洋煙之委託，理應會事先與出海之船員謀議並取得彼等同意
    ，以避免上述風險方是，否則倘如被告二人所辯稱當時船員均僅在甲板上觀看而
    已，完全由船長一人在處理云云，則船長鄭明星雇用該些船員，非但對自己此次
    搬運未稅洋煙之行為完全無任何助益，又徒增遭到檢舉犯罪之風險，是被告二人
    上開辯述，顯與經驗法則有違，尚難採信。
  (二)至辯護意旨中略以：船長鄭明星於偵查中曾供稱：「是大陸人民載給我的，他叫
    我幫他載至茄萣」等語（見八十九年七月二十六日偵訊筆錄），而論以船長鄭明
    星係於出海後方受託載運本件未稅洋煙云云；惟船長鄭明星於警訊時已供稱：我
    是在八十九年七月十六日在家接獲一名自稱阿祥之男子的電話，表示有一批洋煙
    要進來，託我代為接運進來，代價為十二萬五千元等語明確（見八十九年偵字第
    一六七九九號第十九頁），是船長鄭明星顯於此次出海前，就已明確知悉該趟航
    程將會前往載運該批未稅洋煙一情，至為明確。
  (三)此外，復有未稅洋煙八萬四千七百四十九包扣於煙酒公賣局高雄分局可為佐証，
    本件未稅洋煙之完稅價格共計一百四十三萬八千零八十二元，已超過十萬元之管
    制進口物品數額，此有本件扣押物品表影本一份在卷可按。又被告等人接駁本件
    未稅洋煙之地點係在我國領海，亦有內政部九十年一月十一日台（九十）內地字
    第九○六八一二一號函一份附卷可稽。綜上所述，被告二人之犯行，均堪認定。
二、查懲治走私條例，已於九十一年六月二十六日公布施行，依新修正之該條例第三
    條第一項規定，運送私運之管制物品進口逾公告數額者，處五年以下有期徒刑、
    拘役或科或併科新台幣一百五十萬元以下罰金，與修正前之該條例第三條第一項
    規定，運送私運之管制物品進口逾公告數額者，處五年以下有期徒刑、拘役或科
    或併科新台幣九萬元以下罰金相比較，修正後之法律處罰較重，依刑法第二條第
    一項但書之規定，應適用有利於行為人之修正前之該條例第三條第一項規定處罰
    ，是核被告二人所為，均係犯修正前懲治走私條例第三條第一項之運送逾公告數
    額之走私物品罪。又按行政院依懲治走私條例第二條第二項專案指定管制物品及
    其數額之公告，其內容之變更，對於變更前走私行為之處罰，不能認為有刑法第
    二條適用，司法院大法官會議解釋第一百零三號解釋可資參照；是行政院於九十
    年十二月二十七日以台九十財字第０七五０八三號公告，將懲治走私條例第二條
    第四項「管制物品項目及其數量」丙項管制進口物品第一款「菸、酒、捲紙」刪
    除，並於九十一年一月一日生效，然此僅屬事實之變更，承上說明，本件仍須依
    行為時之法律處罰；至菸酒管理法係九十一年一月一日始施行，被告等人行為時
    既在九十一年一月一日以前，自無菸酒管理法之適用，附此敘明。被告二人與「
    阿祥」、船長鄭明星及另一船員鄭清山等人間，就本件犯行，有犯意之聯絡及行
    為之分擔，均為共同正犯。被告乙○○前於八十五年間，因違反懲治走私條例等
    案件，經台灣高等法院高雄分院判決處有期徒刑十月，最高法院駁回上訴確定，
    又於八十六年間，同因違反懲治走私條例案件，經本院判決處有期徒刑一年六月
    確定，前開二案件自八十六年七月十五日起接續執行，於八十七年十月十七日假
    釋出獄，至八十八年九月二十八日假釋期滿，視為執行完畢，有卷附台灣高等法
    院被告全國前案紀錄表在卷可按，其受有期徒刑之執行完畢，五年以內再犯有期
    徒刑以上之罪，為累犯，依法加重其刑。爰審酌被告二人在本件犯行僅係共同參
    與之船員，非居於主導之地位，然犯後仍虛詞卸責，且其等才方於八十九年一月
    間亦因違反懲治走私條例之案件為警查獲，竟仍不知有所警惕等一切情狀，各量
    處如主文所示之刑，以資懲儆。又本件雖扣有未稅洋煙八萬四千七百四十九包，
    惟上開未稅洋煙已由前台灣省菸酒公賣局高雄分局於九十年十月十六日銷燬完竣
    ，此有台灣高雄地方法院檢察署雄檢楠島九０執七０四八字第七四二０四號函影
    本及本院刑案電話查詢登記表二紙在卷足憑，是本院就此爰不再為沒收之諭知，
    附此敘明。
據上論斷，應依刑事訴訟法第二百九十九條第一項前段，修正前懲治走私條第三條第
一項、第十一條，刑法第二條第一項但書、第二十八條、第四十七條，判決如主文。
本案經檢察官李允煉到庭執行職務。
中      華      民      國      九十二      年    七    月    二十九    日
                                  臺灣高雄地方法院刑事第一庭
                    審判長法官  林水城
                                            法官  謝雨真
                                            法官  盧怡秀
右正本證明與原本無異。
如不服本判決，應於判決送達後十日內，向本院提出上訴狀。
                                          書記官  林佳蓉
中      華      民      國      九十二      年    七    月    三十      日
附錄論罪科刑法條：
修正前懲治走私條例第三條
運送﹑銷售或藏匿前條第一項之走私物品者，處五年以下有期徒刑﹑拘役或科或併科
新台幣九萬元以下罰金。
犯前項之罪為常業者，處一年以上七年以下有期徒刑，得併科新台幣二十萬元以下罰
金。
第一項之未遂犯罰之。


司法院資訊處製作；財團法人民間司法改革基金會備份。
